臺灣新竹地方法院民事判決　九十一年度訴字第一一一號
　　原　　　告　中央電子股份有限公司
　　法定代理人　甲○○
　　被　　　告　美商花旗銀行股份有限公司
　　法定代理人　乙○○
右當事人間請求第三人異議之訴事件，本院判決如左：
    主      文
原告之訴駁回。
訴訟費用由原告負擔。
    事      實
甲、原告方面：
一、聲明：本院九十年度執字第二四四六號強制執行事件，就原告所有坐落新竹縣新
    豐鄉○○段新興小段三六四號上如附圖Ａ、Ｂ、Ｃ、Ｄ、Ｅ、Ｆ、Ｇ、Ｈ、Ｉ所
    示之地上物所為查封之強制執行程序應予撤銷。
二、陳述：
    查坐落新竹縣新豐鄉○○段新興小段三六四地號土地上如附圖Ａ、Ｂ、Ｃ、Ｄ、
    Ｅ、Ｆ、Ｇ、Ｈ、Ｉ所示之建物，為原告於九十年一月十日與訴外人三富營造股
    份有限公司（下稱三富公司）訂定工廠之增建改修合約，並交由三富公司施工增
    建完成，有雙方所訂工程承攬契約書可證，則該建物前揭增建部分顯屬原告出資
    興建完成而原始取得前開建物之所有權無誤，然今被告查封債務人信達國際科技
    股份有限公司（下稱信達公司）之不動產時，誤將前開屬原告之不動產查封在內
    ，原告就前開查封顯有得以排除執行之權利，為此特依強制執行法第十五條規定
    提起本件訴訟。
三、證據：提出工程承攬契約書、現場照片等為證。
乙、被告方面：
    被告未於言詞辯論期日到場，亦未提出準備書狀作何聲明或陳述。
丙、本院依聲請勘驗現場，並依職權調取本院九十年度執字第二四四六號強制執行全
    卷。
    理      由
一、本件被告經合法通知，未於言詞辯論期日到場，核無民事訴訟法第三百八十六條
    各款所列情形，爰依原告聲請，由其一造辯論而為判決。
二、按「於原有建築物之外另行增建者，如增建部分與原有建築物無任何可資區別之
    標識存在，而與之作為一體使用者，因不具構造上及使用上之獨立性，自不得獨
    立為物權之客體，原有建築物所有權範圍因而擴張，以原有建築物為擔保之抵押
    權範圍亦因而擴張。倘增建部分於構造上及使用上已具獨立性，即為獨立之建築
    物。苟其常助原有建築物之效用，而交易上無特別習慣者，即屬從物，而為抵押
    權之效力所及。若增建部分已具構造上之獨立性，但未具使用上之獨立性而常助
    原有建築物之效用者，則為附屬物。其使用上既與原有建築物成為一體，其所有
    權應歸於消滅；被附屬之原有建築物所有權範圍因而擴張，抵押權之範圍亦同。
    」，最高法院八十八年台上字第四八五號判決要旨可供參酌。
三、本件原告起訴主張坐落新竹縣新豐鄉○○段新興小段三六四地號土地上如附圖Ａ
    、Ｂ、Ｃ、Ｄ、Ｅ、Ｆ、Ｇ、Ｈ、Ｉ所示之建物（下稱系爭建物），為原告於九
    十年一月十日與訴外人三富公司訂定工廠之增建改修合約，並交由三富公司施工
    增建完成，而系爭建物於本院九十年度執字第二四四六號債務人信達公司之強制
    執行事件中，經被告一併聲請查封拍賣之事實，業據其提出工程承攬契約書、現
    場照片等為證，並經本院依職權調取本院九十年度執字第二四四六號執行卷查明
    屬實，而被告經合法通知既未到場爭執，亦未提出書狀為任何之聲明或陳述以供
    本院審酌，自堪信原告此部分主張為真實。又原告主張系爭建物為其所有，得據
    以排除強制執行，故本件自須審究原告就系爭建物是否有所有權。經查：
（一）坐落新竹縣新豐鄉○○段新興小段三六四地號土地上門牌號碼新竹縣湖口鄉○
      ○○路即如附表所示之建物為一地下層一層、地上三層之建物，屬訴外人信達
      公司所有，現出租予原告供做廠房使用之事實，為原告所是認，並有土地及建
      物登記簿謄本、契約書等附卷可稽。而原告向訴外人信達公司承租前揭廠房後
      ，於九十年一月十日委由訴外人三富公司興建系爭建物，且系爭建物屬未為保
      存登記建物，亦為原告所不爭。
（二）次查，系爭建物中如附圖Ａ、Ｂ、Ｃ所示之鐵皮屋部分，為緊臨信達公司前揭
      廠房所建，兩者間原緊接相鄰之原有廠房牆壁已遭拆除而僅餘三根柱子，內部
      相通無隔間，且該鐵皮屋於結構上係以廠房之原有牆壁為支撐，並依附於原廠
      房建造，其內現放置有機器設備等情，業經本院會同新湖地政事所測量人員勘
      驗現場查證屬實，有勘驗筆錄、複丈成果圖、現場圖及照片等在卷可參，以此
      現場狀況為斟酌，系爭鐵皮屋既與廠房緊接相鄰，結構上又係以廠房原牆壁為
      支撐，並依附於原廠房建造，且其內放置之機器設備係供生產之用，在性質上
      亦應屬廠房之一部分而為使用，自不具構造及使用上之獨立性，難認可獨立為
      物權之客體，仍應視同信達公司前揭廠房之一部分，故原告主張對系爭鐵皮屋
      有所有權，尚不足採。
（三）又按動產因附合而為不動產之重要成分者，不動產所有人，取得動產所有權，
      民法第八百十一條，定有明文。查原告主張如附圖Ｄ、Ｅ、Ｆ所示之花台、如
      附圖Ｈ所示之魚池及如附圖Ｉ所示之大理石柱部分，雖均為其自行出資所興建
      ，然如附圖Ｄ所示之花台為緊臨廠房之主建物旁以磚造砌成，上種植花木作為
      美化廠房之用，如附圖Ｅ所示之位置為進入廠房主建物大門前之玄關，其上有
      由大理石砌成之階梯，前方即如附圖Ｆ所示之位置砌有花台，其內種植有黑松
      ，另在進入廠房大門前方如附圖Ｈ所示之土地上建有魚池，在如附圖Ｉ所示之
      土地上建有二根大理石柱，兩石柱間有磚造之圍牆連結等情，亦經本院會同新
      湖地政事所測量人員勘驗現場屬實，有勘驗筆錄、複丈成果圖、現場圖及照片
      等在卷可憑，準此，建造前揭花台、玄關、階梯、魚池、圖牆等物之磚塊、水
      泥、大理石、大理石柱等動產，既分別附合在屬於不動產之前揭廠房或前開第
      三六四地號土地之上，依其等性質，該等磚塊、水泥、大理石、大理石柱等物
      已分別成為該建物或土地之重要成分，均難以分離，依前揭法文說明，該等物
      品之所有權應歸屬於該建物及土地所有權人信達公司至明，故原告主張如附圖
      Ｄ、Ｅ、Ｆ所示之花台、如附圖Ｈ所示之魚池及如附圖Ｉ所示之大理石柱部分
      仍歸屬其所有，應屬無據。
（四）再者，如附圖Ｇ所示之警衛室部分，依複丈成果圖、現場圖及照片所示，雖在
      結構上並未與廠房結為一體，而可認具有構造上之獨立性，然該警衛室既位於
      廠房圍牆之內，佔用之面積僅為十九點六平方公尺，且其使用之目的為供廠區
      安全維護之用，則其使用性質上自係為助廠房之效用而存在，是以，依其位置
      並使用性質觀之，該警衛室顯未具使用上之獨立性而常助廠房之效用，應屬附
      屬物之性質，故其使用上既與廠房成為一體，所有權即應歸於消滅，原告自難
      再本於所有權而為主張。
四、按「就執行標的物有排除強制執行之權利者，得於執行程序終結前，向執行法院
    對債權人提起異議之訴。」，強制執行法第十五條第一項定有明文；又「強制執
    行法第十五條所謂就執行標的物有排除強制執行之權利者，係指對於執行標的物
    有所有權、典權、留置權、質權存在情形之一者而言。」，最高法院四十四年台
    上字第七二一號判例可資參照。本件原告就系爭建物既無所有權，自不得本於強
    制執行法第十五條之規定訴請排除本件強制執行程序。從而，原告以其為系爭建
    物之所有權人自居，據以提起本件第三人異議之訴，訴請撤銷本院上開所述對系
    爭建物進行之強制執行程序，於法尚屬無據，應予駁回。
五、結論：原告之訴為無理由，依民事訴訟法第三百八十五條第一項前段、第七十八
    條，判決如主文。
中　　　華　　　民　　　國　　九十一　　年　　　十　　　月　　 十八　　 日
                                  臺灣新竹地方法院民事第一庭
~B法　　　官　謝永昌
右為正本係照原本作成。
如對本判決上訴，須於判決送達後廿日內向本院提出上訴狀。
~B法院書記官　蕭宛琴
中　　　華　　　民　　　國　　九十一　　年　　　十　　　月　　 十八　　 日
附表：
~F0
~T48
┌───────────────────────────────────────────────────────────┐
│附表（建物）︰　　　　　　　　　　　　　　　　　　　　　　　　                                  九十一年度訴字一一一號│
├─┬──┬────┬────┬────┬───────────────────┬────────────┬──┬───┤
│　│　  │　　　　│　　　　│建築式樣│                                      │附屬建物                │　　│　　　│
│編│    │　　　　│　　　　│　　　　│建     物    面    積                 ├───┬───┬────┤權利│　　　│
│　│　  │　　　　│　　　　│主要建築│（單位：平方公尺）                    │主要建│      │        │　　│　　　│
│　│建號│建物門牌│基地坐落│　　　　│                                      │ 　　 │      │        │　　│備　考│
│　│　  │　　　　│　　　　│材 料 及├───┬───┬───┬───┬───┤築材料│面 積 │面積單位│　　│　　　│
│號│    │　　　　│　　　　│　　　　│地下層│地面層│ 二層 │三層  │合計  │　　　│      │        │範圍│　　　│
│　│　  │　　　　│　　　　│房屋層數│    　│      │      │      │      │及用途│      │        │　　│　　　│
├─┼──┼────┼────┼────┼───┼───┼───┼───┼───┼───┼───┼────┼──┼───┤
│１│一四│新竹縣湖│同縣鄉中│鋼筋混凝│一七三│一七三│一七三│一七三│六九五│屋頂突│二三四│平方公尺│全部│所有權│
│　│七二│口鄉○○○○段三六│土造三層│七．八│七．八│七．八│七．八│一．三│出物　│．八四│        │　　│人信達│
│  │　  │五路一號│四號    │        │四    │四    │四    │四    │六    │      │      │        │    │公司  │
└─┴──┴────┴────┴────┴───┴───┴───┴───┴───┴───┴───┴────┴──┴───┘
